【裁判字號】    97,交易,75
【裁判日期】    971002
【裁判案由】    過失致死
【裁判全文】
臺灣苗栗地方法院刑事判決              97年度交易字第75號
公  訴  人  臺灣苗栗地方法院檢察署檢察官
被      告  乙○○
選任辯護人  許盟志 律師
上列被告因過失致死案件，經檢察官提起公訴（97年度偵字第27
95號），本院判決如下：
    主  文
乙○○犯過失致人於死罪，處有期徒刑肆月，如易科罰金，以新
臺幣壹仟元折算壹日。
    事  實
一、乙○○於民國97年1 月27日傍晚5 時5 分許，駕駛無車牌（
    原車牌號碼為MA-1592 號，其未依時接受車況檢驗而遭監理
    機關註銷，車牌業已繳還），沿苗栗縣卓蘭鎮苗豐里未劃標
    線之狹路路段的產業道路，由西往東方向行駛，行至同鎮苗
    豐里19之1 號前時，正欲迴轉而向西行駛，旋即在該處前方
    空地倒車後，向前欲左轉向西行駛之際。其原應注意讓對向
    直行車先行，且當時之天候、路況良好，並無不能注意之情
    事，詎其疏未注意適有傅文貴於飲酒後（呼氣酒精濃度為1.
    34 0MG/L）駕駛車號KCV-695 號機車，沿上述道路由東往西
    方向行駛之狀況，貿然往前轉向西行駛，導致傅文貴之機車
    左側與其所駕駛之車輛前方發生擦撞，傅文貴因此而人車倒
    地，經送臺中縣東勢鎮農會附設農會醫院急救，轉送童綜合
    醫院急救，仍因頭部外傷合併顱內出血及嚴重腦腫脹，致中
    樞神經衰竭死亡。乙○○於肇事後，在員警甲○○至現場處
    理時，於其上開犯行未為任何有偵查犯罪職權之公務員已知
    悉前，不逃避接受裁判而當場向警員甲○○自首，承認其為
    肇事人，並接受裁判。
二、案經臺灣苗栗地方法院檢察署檢察官據報相驗，由傅文貴之
    配偶丙○○告訴後，及由同署檢察官簽分偵查後起訴。
    理  由
一、本件訊據被告乙○○固坦認於上述時地駕駛前述車輛與傅文
    貴發生擦撞等事實，但否認有過失致人於死之犯行，辯稱：
    「我已經確定左右都沒有來車我才迴轉，我不是說我沒有過
    失，車禍發生我多少都有過失。我在事發地點轉彎，我左看
    右看都沒有車子，我才轉，如果我有看到車子，我一定會等
    到車子過去才轉彎。那邊有個彎道，如果傅文貴靠左邊騎，
    我是看不到他的，傅文貴有喝酒，我不知道他是否是靠左邊
    騎，他騎哪一邊我也不知道，他如果是靠左邊騎，距離我要
    迴轉的32公尺，我是看不到的。」等語。
二、惟查：
  (一)證人即處理本件車禍之警員甲○○於本院審理時結證稱：「
    （問：你到現場時離案發多久？）有一段時間，因為當時死
    者已經送醫了，已經有5 到10分鐘了。」、「（問：你到現
    場時，有詢問被告車子是否有移動過？）有的，有詢問，被
    告說沒有移動過。」、「（問：提示相驗卷第36到39頁機車
    的照片，你當時看到那台機車及你拍照的印象，你覺得那輛
    機車左側或是右側有擦撞的痕跡？）機車的左側。」、「（
    問：案發地點的往來車輛多不多？）不多。」、「（問：你
    有沒有看到那輛機車右側有沒有與柱子擦撞的擦痕？）沒有
    看到。」、「（問：依照你現場判斷，你覺得及你所畫的現
    場圖來看，機車的第一個撞擊點在哪裡？）應該是機車的左
    側與貨車擦撞的痕跡。」、「（問：提示本院審卷所附97年
    8 月14日湖警四字第0970010325號函及所附的現場圖及照片
    ，這個現場圖及照片是否就是本件車禍發生肇事地點及前後
    路段的圖示及照片？）是的。」等語（參本院審卷97年9 月
    18日審判筆錄第3至7頁）。
  (二)是由證人甲○○之上述證詞，參酌卷附之道路交通事故現場
    圖（參相卷第32頁）、現場照片（參相卷第33至40頁）、苗
    栗縣警察局大湖分局97年8 月14日湖警四字第0970010325號
    函及函附之道路交通事故現場圖、照片（附於本院審卷）所
    示，可知本件車禍發生當時，天候、視距均屬良好。車禍發
    生地點為卓蘭鎮苗豐里19-1號前道路，該處道路係屬未劃標
    線之狹路路段的產業道路，道路寬度為5.2 公尺。車禍發生
    後，被告乙○○所駕駛之車輛，及被害人傅文貴駕駛之機車
    均未移動。被告乙○○之車輛車頭朝北向西之處，距道路最
    北處約2.7 公尺，機車倒於被告乙○○車輛之前方車頭朝北
    。機車左前方破裂，被告乙○○車輛前保險桿下方、車頭右
    前方大燈之上方有擦痕。復參酌被告於偵查、審理時均陳稱
    欲在該處迴轉向西行駛等語，足見被告乙○○駕駛上述車輛
    ，沿上述道路由西向東方向行駛，至苗豐里19-1號前方空地
    倒車後欲迴轉向西行駛。而傅文貴於當時駕駛前述機車，沿
    上述道路，由東往西行駛，被告乙○○正欲左轉向西時，與
    傅文貴之機車左前側發生碰撞，導致傅文貴人車倒地送醫急
    救，應為本件車禍發生之經過。
  (三)按汽車迴車前應暫停並顯示左轉燈光或手勢，看清無往來車
    輛，並注意行人通過後，始得迴轉，道路交通安全規則第10
    6 條第5 款定有明文。是本件被告乙○○駕駛上述車輛，正
    在苗豐里19-1號前空地迴轉向西行駛之際，與沿上述道路由
    東向西行駛之傅文貴發生碰撞，足見其並未注意右側傅文貴
    之行車動態，方會發生本件車禍，其實有未讓傅文貴之直行
    車先行的情形。而依當時的天候、路況，被告乙○○並無不
    能注意之情事等情，其有過失應可認定。本件經送鑑定的結
    果，亦認被告乙○○駕駛自小客車，行經未劃標線之狹路路
    段，向左迴轉時未注意讓對向直行車先行，為肇事主因，此
    有臺灣省竹苗區車輛行車事故鑑定委員會鑑定意見書、臺灣
    省車輛行車事故覆議鑑定委員函各1 份在卷可佐（參相卷第
    82至84頁、第99頁）。至被告乙○○辯稱肇事處右側32公尺
    處有彎道，被害人靠左行駛其無法注意到等語。但查，其在
    上述地點欲左轉向西時，右側32公尺處有彎道，其更應注意
    小心謹慎，於暫停後確認右側無車輛往前（即西）行駛後，
    始得往左側迴轉，由此益見其有過失，其此節辯解不能作為
    對其有利之認定，附此敘明。而被害人傅文貴因本件車禍，
    導致其頭部外傷合併顱內出血及嚴重腦腫脹，致中樞神經衰
    竭死亡，此童綜合醫院一般診斷書、病歷摘要（參相卷第17
    至18頁、第30至31頁）、臺灣苗栗地方法院檢察署相驗屍體
    證明書（參相卷第45頁）、檢驗報告書暨相驗照片（參相卷
    第46至67頁）在卷可佐，被害人之死亡與被告之過失有相當
    因果關係。雖被害人酒醉後駕車（參相卷第20頁）未注意車
    前狀況，亦與有過失，但仍不能解免被告之過失責任。
  (四)綜上，被告之辯解，顯為臨訟卸責之詞，不能採信。此外，
    復有道路交通事故現場圖、現場及車損照片、臺灣苗栗地方
    法院檢察署相驗屍體證明書、檢驗報告書暨相驗照片、診斷
    證明書在卷可憑，其過失致人於死之犯行，洵堪認定。
二、核被告乙○○所為，係犯刑法第276 條第1 項之過失致人於
    死罪。又被告肇事後，於職司犯罪偵查之公務員尚未發覺係
    其駕車肇事致人於死前，主動向到場之警察甲○○自首其為
    肇事者，嗣並接受裁判，業據證人甲○○證述屬實，其行為
    符合刑法自首之規定，依刑法第62條前段規定，減輕其刑。
    爰審酌被告無前科紀錄，此有臺灣高等法院被告前案紀錄表
    1 份在卷可佐，足見素行良好，但其犯後否認其有過失，態
    度不佳。但衡酌其上述過失行為，造成告訴人痛失親人、身
    心飽受煎熬，且其迄今尚未與告訴人達成和解賠償告訴人損
    失，暨參酌被害人亦與有過失等一切情狀，量處如主文所示
    之刑，並諭知易科罰金之折算標準。
據上論斷，應依刑事訴訟法第299 條第1 項前段，刑法第276 條
第1 項、第62條前段、第41條第1 項前段，刑法施行法第1 條之
1 第1 項、第2 項前段，判決如主文。
本案經檢察官黃明正到庭執行職務。
中    華    民    國    97    年    10    月    2     日
                        刑事第三庭法  官  呂曾達
以上正本證明與原本無異。
如不服本判決，應於判決送達後10日內向本院提出上訴狀（應抄
附繕本），其未敘述上訴理由者，應於上訴期間屆滿後20日內補
提理由書狀於本院，上訴於臺灣高等法院臺中分院。告訴人或被
害人如對於本判決不服者，應具備理由請求檢察官上訴，其上訴
期間之計算係以檢察官收受判決正本之日期為準。
                                  書記官  許千士
中    華    民    國    97    年    10    月    3     日
附錄論罪科刑法條：
中華民國刑法第276條第1項。
中華民國刑法第276條
（過失致死罪）
因過失致人於死者，處 2 年以下有期徒刑、拘役或 2 千元以下
罰金。
從事業務之人，因業務上之過失犯前項之罪者，處 5 年以下有期
徒刑或拘役，得併科3 千元以下罰金。


司法院資訊處製作；財團法人民間司法改革基金會備份。
